【裁判字號】    99,上易,1100
【裁判日期】    990702
【裁判案由】    詐欺
【裁判全文】
臺灣高等法院刑事判決                99年度上易字第1100號
上  訴  人  臺灣板橋地方法院檢察署檢察官
被      告  乙○○
上列上訴人因詐欺案件，不服臺灣板橋地方法院98年度易字第25
42號，中華民國99 年3月31日第一審判決（起訴案號：臺灣板橋
地方法院檢察署98年偵續二字第9 號），提起上訴，本院判決如
下：
    主  文
原判決撤銷。
乙○○意圖為自己不法之所有，以詐術使人將本人之物交付，處
拘役伍拾日，如易科罰金，以新台幣壹仟元折算壹日，減為拘役
貳拾伍日，如易科罰金，以新台幣壹仟元折算壹日，緩刑貳年。
    事  實
一、乙○○明知其臺北縣三重市○○路○段182 之3號住處房屋之
    正面及側面牆面（下稱系爭牆面）已因與友人蘇秀卿積欠顏
    宗男借款未清償，而同意將系爭牆面供顏宗男無償使用，竟
    意圖為自己不法之所有，於民國96年2 月間某日，甲○○向
    其洽談系爭牆面出租事宜時，隱瞞上情，並於96年4 月19日
    ，向甲○○佯稱：系爭牆面可出租作為廣告看板使用，雙方
    亦簽訂「承借定點看板合約書」，使甲○○陷於錯誤，當場
    給付乙○○新臺幣（下同）120,000 元充作保證金，詎乙○
    ○收取該保證金後，一再拖延及阻止甲○○使用系爭牆面，
    亦拒不返還上開保證金，嗣於同年5 月間，甲○○見系爭牆
    面已懸掛他人廣告，始知受騙。
二、案經甲○○訴請臺灣板橋地方法院檢察署檢察官偵查起訴。
    理  由
一、證據能力：被告對後引證據之證據能力，均不爭執（本院卷
    第三三頁背面），且觀其製作取得之情形，亦無違法或不當
    之情況，依刑事訴訟法第一百五十九條之五規定，均有證據
    能力，合先敘明。
二、訊據被告對上開事實，坦承不諱（本院卷第三三頁），核與
    告訴人甲○○指訴、證人蘇秀卿、顏宗男証述相符（偵字卷
    第八至九頁，偵續字卷第十一至十二頁，二二至二三頁，偵
    續一字第十七頁，二五頁，四一至四二頁，偵續二字第七頁
    ），並有臺北縣政府警察局三重分局98年5月7日北縣警重刑
    字第0980021436號函及函附之系爭牆面現場照片、租賃契約
    書、全聯實業有限公司98年4 月17日函、承租廣告合約書、
    借據切結書、借據切結證明書收據、支票及本票影本在卷可
    參（他字卷第三頁，偵續一字卷第二八至四十頁），足認被
    告自白有證據可佐，堪予採信，事證明確，被告犯行，堪予
    認定。至於卷內書據載「本票於96年5 月20日如無法還錢，
    則無異議無條件蘇秀卿全權作主並提供現買紅燒鰻（即力行
    路2段182 之3號）屋頂搭架作廣告，蘇秀卿乙○○絕無異議
    ... 」等語（偵續字卷第四十頁），所指係屋頂，與本件牆
    壁不同，尚難為有利被告之依據，附此敘明。
三、按刑法第三百三十九條第一項所謂之詐術，並不以欺罔為限
    ，即利用人之錯誤而使其為財物之交付，亦不得謂非詐欺。
   （最高法院二十四年上字第四五一五 號判例意旨），亦即所
    謂以詐術使人交付，須被害人因其詐術而陷於錯誤，或利用
    被害人之錯誤而行詐。本件被告隱瞞事實，不告知告訴人。
    而使告訴人陷於錯誤於交付款項，自屬施用詐術，故核被告
    所為，係犯刑法第三百三十九條第一項詐欺取財罪。
四、原審為無罪判決，尚有未洽，檢察官上訴指摘及此，為有理
    由，應由本院撤銷改判。爰審酌被告犯罪動機、手段，騙得
    之款項十二萬元，犯後坦承等情形，量處如主文所示之刑，
    並諭知易科罰金折算標準。又被告犯罪在九十六年四月二十
    四日之前，應依中華民國九十六年罪犯減刑條例第二條第一
    項第三款，第七條，第九條規定，減其宣告刑二分之ㄧ。及
    諭知易科罰金折算標準。又被告未曾受有期徒刑以上刑之宣
    告，有本院被告前案紀錄表在卷可參，且審酌被告已清償告
    訴人二萬七千元，並與告訴人達成民事和解，有附帶民事和
    解筆錄可參，經此論罪科刑教訓，當知謹慎，而無再犯之虞
    ，爰宣告緩刑，以啟自新。
五、被告經合法傳喚，無正當理由不到庭，爰不待其陳述，逕行
    判決。
據上論斷，應依刑事訴訟法第三百七十一條、第三百六十九條第
一項前段、第三百六十四條、第二百九十九條第一項前段，刑法
第三百三十九條第一項，第四十一條第一項前段，第七十四條第
一項第一款，刑法施行法第一之一，中華民國九十六年罪犯減刑
條例第二條第一項第三款，第七條，第九條，判決如主文。
本案經檢察官吳春麗到庭執行職務。
中    華    民    國    99    年    7     月    2     日
                  刑事第十八庭審判長法  官  吳鴻章
                                    法  官  汪梅芬
                                    法  官  周政達
以上正本證明與原本無異。
不得上訴。
                                    書記官  廖純瑜
中    華    民    國    99    年    7     月    2     日
附錄：本案論罪科刑法條全文
中華民國刑法第339條
（普通詐欺罪）
意圖為自己或第三人不法之所有，以詐術使人將本人或第三人之
物交付者，處5年以下有期徒刑、拘役或科或併科1千元以下罰金
。

司法院資訊處製作；財團法人民間司法改革基金會備份。
